臺灣基隆地方法院刑事判決　　　　　　　 96年度易字第466號
公　訴　人　臺灣基隆地方法院檢察署檢察官
被　　　告　乙○○
上列被告因違反毒品危害防制條例案件，經檢察官提起公訴（96
年度毒偵字第1431號），被告就被訴事實為有罪之陳述，本院乃
裁定改依簡式審判程序審理後判決如下：
    主  文
乙○○施用第二級毒品，累犯，處有期徒刑肆月，如易科罰金，
以新台幣壹仟元折算壹日。
    事  實
一、乙○○前因施用第二級毒品案件，於民國（下同）89年2月
    24日經觀察勒戒執行完畢後，認無繼續施用毒品之傾向，由
    臺灣基隆地方法院檢察署檢察官以89年度毒偵字第545號為
    不起訴處分確定；又因施用第一級毒品案件，經本院於91
    年1月18日，以90年度訴字第714號判決判處有期徒刑8月確
    定，再因施用毒品案件，經本院以91年度訴字第573號判處
    應執行有期徒刑10月於92年1月13日確定，又因施用毒品案
    件，經本院以94年訴字第751號判處應執行有期徒刑1年2月
    於94年10月31日確定，並於96年1月7日縮刑期滿執行完畢。
    詎乙○○猶不知悔改，復基於用施用第二級毒品安非他命之
    犯意，於96年5月14日，在基隆市○○區○○路223巷14號之
    1住處，非法施用安非他命1次。嗣於同月15日23時20分許，
    乙○○因涉犯竊盜案件，在基隆巿和二路5號前為警查獲，
    經警方採集尿液送驗，結果呈安非他命、甲基安非他命及嗎
    啡陽性反應（施用第一級毒品海洛因部分，另併臺灣高等法
    院審理）。
二、案經基隆市警察局第二分局報告臺灣基隆地方法院檢察署檢
    察官偵查後起訴。
    理　由
壹、程序事項：
    本件被告乙○○所犯係死刑、無期徒刑、最輕本刑為3年以
    上有期徒刑以外之罪，其於準備程序中就被訴事實為有罪之
    陳述，經本院告知簡式審判程序之旨，並聽取公訴人、被告
    之意見後，改依簡式審判程序進行審判。
貳、實體事項：
一、上開事實，業據被告於本院審理時坦承在卷，且其為警查獲
    後所採集之尿液經送檢驗，結果呈安非他命、甲基安非他命
    之陽性反應，此有96年5月28日台灣尖端先進生技醫藥股份
    有限公司濫用藥物檢驗報告紙附卷可憑，足見被告與自白事
    實相符，事證明確，犯行洵堪認定。
二、按毒品危害防制條例係於92年7月9日修正公布，自93年1 月
    9日起施行，其中第20條、第23條將施用毒品之刑事處遇程
    序，區分為「初犯」、「五年內再犯」、「五年後再犯」。
    依其立法理由之說明：「初犯」，經觀察、勒戒或強制戒治
    後，應為不起訴處分或不付審理之裁定；經觀察、勒戒或強
    制戒治執行完畢釋放後，「五年內再犯者」，因其再犯率甚
    高，原實施之觀察、勒戒及強制戒治既已無法收其實效，爰
    依法追訴或裁定交付審理。至於經觀察、勒戒或強制戒治執
    行完畢釋放後，「五年後再犯者」，前所實施之觀察、勒戒
    或強制戒治已足以遮斷其施用毒品之毒癮，為其自新及協助
    其斷除毒癮，仍適用「初犯」規定，先經觀察、勒戒或強制
    戒治之程序。從而依修正後之規定，僅限於「初犯」及「五
    年後再犯」二種情形，始應先經觀察、勒戒或強制戒治程序
    。倘被告於5年內已再犯，經依法追訴處罰，縱其第三次（
    或第三次以上）再度施用毒品之時間，在初犯經觀察、勒戒
    或強制戒治執行完畢釋放五年以後，已不合於「五年後再犯
    」之規定，且因已於「五年內再犯」，顯見其再犯率甚高，
    原實施觀察、勒戒或強制戒治，已無法收其實效，即應依該
    條例第10條處罰（最高法院95年度台非字第59號、第65 號
    判決意旨及最高法院95年第7次刑事庭會議決定意旨參照）
    。被告有如事實欄所載，於89年2月24日觀察勒戒執行完畢
    後，距本件施用第二級毒品案件雖已逾5年，然其於90、91
    、94年間再犯施用毒品案件，揆諸前揭說明，即非屬毒品危
    害防制條例第20條第3項所定「五年後再犯」之情形，故檢
    察官依法逕行起訴本案，於法要無不合。綜上證據，被告施
    用第二級毒品之犯行明確，應依法論科。
三、論罪科刑：
(一)、按安非他命係毒品危害防制條例第2條第2項第2款所定之
    第二級毒品，被告予以施用，核其所為，係犯毒品危害防制
    條例第10條第2 項之施用第二級毒品罪。又被告因施用而持
    有第二級毒品安非他命，其持有第二級毒品之低度行為應為
    施用第二級毒品之高度行為所吸收，不另論罪。
(二)、被告前曾受如事實欄所示有期徒刑之執行完畢，有臺灣高等
    法院被告前案紀錄表在卷可按，其於有期徒刑執行完畢後5
    年以內，故意再犯本件有期徒刑以上之罪，為累犯，應依法
    加重其刑。
(三)、爰審酌被告犯罪之動機、曾有施用毒品前科仍不思悔改，一
    再施用毒品，然其於犯罪後坦承犯行，且所犯施用毒品行為
    係戕害自己身心健康，尚未危及他人等一切情狀，量處如主
    文所示之刑，並諭知易科罰金折算標準。
據上論斷，應依刑事訴訟法第284條之1、第273條之1第1項、第
299條第1項前段，毒品危害防制條例第10條第2項、第23條第2項
，刑法第11條、第47條第1項，判決如主文。
本案經檢察官甲○○到庭執行職務。
中　　華　　民　　國　　96　　年　　8　　月　　10　　日
                  刑事第一庭法  官 陳伯厚
以上正本證明與原本無異。
如不服本判決應於收受本判決後10日內向本院提出上訴書狀，其
未敘述上訴理由者，並得於提起上訴後10日內向本院補提理由書
狀（均須按他造當事人之人數附繕本）「切勿逕送上級法院」。
中　　華　　民　　國　　96　　年　　8　　月　　10　　日
                            書記官  明祖斌
附錄論罪法條：
毒品危害防制條例第10條第2項
施用第二級毒品者，處 3 年以下有期徒刑。
